【裁判字號】    95,交聲更,18
【裁判日期】    950929
【裁判案由】    違反道路交通管理處罰條例聲明異議
【裁判全文】
臺灣臺北地方法院交通事件裁定        95年度交聲更字第18號
原處分機關  交通部公路總局臺北區監理所
異  議  人
即受處分人  甲○○
上列受處分人因違反交通管理處罰條例案件，對於臺北市交通事
件裁決所中華民國94年7 月27日所為之處分（原處分案號：北監
自裁字第裁40-C00000000號）聲明異議，本院以94年度交聲字第
838號裁定後，經臺灣高等法院94年度交抗字第977號撤銷原裁定
並發回，本院裁定如下：
  主  文
原處分撤銷。
甲○○汽車駕駛人，駕駛汽車違反道路交通安全規則，因而肇事
致人死亡，吊銷駕駛執照，一年內不得考領駕駛執照。
  理  由
一、按行為後法律或自治條例有變更者，適用行政機關最初裁處
    時之法律或自治條例。但裁處前之法律或自治條例有利於受
    處罰者，適用最有利於受處罰者之規定，行政罰法第5 條定
    有明文，是本件應適用原處分機關94年7 月27日裁處時之道
    路交通管理處罰條例、道路交通安全規則等相關規定。次按
    汽車駕駛人，違反道路交通安全規則，因而肇事致人死亡者
    ，吊銷其駕駛執照；又汽車駕駛人，曾依本條例其他各條規
    定吊銷駕駛執照者，一年內不得考領駕駛執照，95年7月1日
    修正施行前道路交通管理處罰條例第61條第1項第4款、第67
    條第3 項定有明文。再按「汽車駕駛人駕駛汽車肇事，無人
    受傷或死亡且車輛尚能行駛，而不儘速將車輛位置標繪移置
    路邊，致妨礙交通者，處新臺幣六百元以上一千八百元以下
    罰鍰。」、「設有禁止停車標誌、標線之處所，及顯有妨礙
    其他人、車通行處所，不得停車。」，95年7月1日修正施行
    前道路交通管理處罰條例第62條第2項規定、95年6月30日修
    正前道路交通安全規則第112 條第4、9款分別定有明文。末
    按95年7月10日修正前後之道路交通事故處理辦法第3條固均
    有規定發生道路交通事故時駕駛人應先在適當距離放置警告
    標誌或設施，但道路交通事故處理辦法是依據道路交通管理
    處罰條例第62條第6項（修正後是依據同條例第92條第4項）
    規定所制訂，道路交通安全規則並無相關之規定（依據已刪
    除之道路交通安全規則第145 條所制訂之道路交通事故處理
    辦法已於93年1月9日公布廢止），因道路交通管理處罰條例
    第61條、第67條之行政罰，是對人民權利之限制之處罰規定
    ，自不宜擴張解釋包括道路交通事故處理辦法在內。
二、原處分以本件異議人即受處分人甲○○於民國94年3 月18日
    20時50分許，駕駛車號BU-1197 號自用小客車，在新莊市○
    ○路107 號前之道路，因違反道路交通安全規則第94條規定
    「汽車在同一車道行駛時，除擬超越前車外，後車與前車之
    間應保持隨時可以煞停之距離。汽車行駛時，駕駛人應注意
    車前狀況及兩車併行之間隔，並隨時採取必要之安全措施。
    」，因而肇事致人死亡，經臺北縣政府警察局交通隊交安組
    警員涂榮君以該車「肇事致人死亡」，違反道路交通管理處
    罰條例第61條第1項第4款規定之事實再予製單舉發。經將舉
    發單送達於異議人，異議人於舉發通知單上所載應到案日期
    前向原處分機關提出申訴，且經舉發單位調查結果，仍認有
    前開違規行為，原處分機關乃於94年7 月27日依道路交通管
    理處罰條例第61條第1項第4款之規定，裁處異議人吊銷駕駛
    執照，一年內禁考。
三、異議人異議意旨略以：伊駕駛其所有之前開車輛UB-1197 號
    自用小客車，於94年3 月18日20時50分許，在新莊市○○路
    107號前之道路，與徐鴻祥所駕駛之車號5C-7000號自用小客
    車發生擦撞後，伊為瞭解擦撞情形而將車輛開閃黃燈後停靠
    路側時，未幾，CJY-422 號重型機車駕駛人宋再興撞擊伊所
    有之上揭車輛後方，伊根本來不及放置警告標誌，且當時光
    線明亮、能見度佳且道路筆直，若非宋再興酒駕及超速行駛
    ，根本不會失控跌倒而撞及上開自小客車，況宋再興在現場
    並無大礙，其死因為何及肇事責任歸屬，目前正由臺灣板橋
    地方法院檢察署囑託臺灣省臺北縣區車輛行車事故鑑定委員
    會進行鑑定中，原處分機關應待鑑定結果及法院判決後，再
    行裁決等語。
四、經查：
  (一)異議人駕駛其所有前開自小客車於前揭時、地，與徐鴻祥所
    駕駛之車號5C-7000 號自用小客車發生擦撞後，將其前開自
    小客車靠邊停置在劃設紅色實線之快車道上，下車向徐鴻祥
    瞭解情況並討論車禍處理事宜，但未放置警告標誌，之後宋
    再興所駕駛之車號CJY-422 號重型機車撞擊前開自小客車後
    方，因而死亡等事實，業據證人即舉發員警李琮傑於本院前
    審94年10月21日調查時，以具結擔保其供述之真實性，證稱
    ：本件車禍當時是伊所處理，到達的時候，就看到現場有兩
    部汽車跟一部機車，車輛是分開的，各佔一個車道，甲○○
    的車輛後方倒著一部機車，機車旁邊躺著一名機車騎士，從
    現場來看機車與異議人的小客車是相連在一起，機車在汽車
    的底盤下方等語；以及證人即舉發員警涂榮君於本院前審同
    日調查及本院調查時，以具結擔保其供述之真實性，證稱：
    我們是依據送來的資料研判，卷內會有兩份罰單，第一張是
    因為發生輕微而無人受傷的車禍（是異議人與另一位駕駛人
    ，不是本件死亡的人），異議人未將其車輛馬上移動到安全
    的處所，所以妨害其他車輛的行進，後來有另一部摩托車就
    撞到異議人的車尾，因為異議人的車子停在劃有紅線且是快
    車道上，摩托車的駕駛人有喝酒，送到醫院就死亡，所以我
    們才會引用異議人因輕微車禍沒有移到安全的處所，以致於
    造成摩托車駕駛死亡等語綦詳，以及證人徐鴻祥於警詢時供
    稱：當時伊與BU-1197號自用小客車發生撞擊後，BU-1197號
    車駕駛將車停在路旁後，下車到伊車停放處查看伊車受損情
    形，然後再走到伊車後方協調後續處理事宜，再來傳來碰撞
    的聲音，伊就與BU-1197 號車駕駛過去查看等語，與證人洪
    吉祥於警詢時陳稱：伊當時搭乘徐鴻祥所駕駛的自小客車，
    在與受處分人的車發生碰撞後，伊等就先下車，受處分人將
    車開道路旁後下車，於是伊等與受處分人三人就站在二車之
    間的路中，討論該如何處理，時間經過約不到5 分鐘，就見
    一部機車沿環河路往三重方向，車速很快，騎到上開二車中
    間處，開始煞車，機車因而摔倒並滑行至BU-1197 號車的車
    尾處等語可資憑證，並有臺灣板橋地方法院檢察署相驗屍體
    證明書、道路交通事故現場圖、現場照片14幀附卷足憑，自
    堪信為真實。
  (二)異議人雖以前詞置辯，惟異議人駕駛其所有之前開自小客車
    於前揭時、地，與徐鴻祥所駕駛之車發生擦撞後，靠邊停在
    紅色實線處之快車道上，並前往徐鴻祥停車處，瞭解狀況，
    則此時異議人已知無人傷亡，卻未儘速依前揭規定將該車移
    置不妨害交通處，仍與徐鴻祥討論車禍事後事宜，並仍將其
    車放置在禁止停車之紅色實線及有妨害他車通行之快車道處
    ，致宋再興騎乘機車行經該處，煞車不及而撞擊前開自小客
    車後方，導致宋再興死亡，是異議人有在禁止停車標線及顯
    有妨礙其他車通行處所停車之違反道路交通規則行為，因而
    致宋再興死亡之違規行為。據上所陳，異議人前開所辯，尚
    難採信。本件事證已臻明確，異議人之上揭違規行為堪以認
    定。
五、綜上所述，異議人所駕駛之前開車輛，確有於前揭時、地停
    車在禁止停車標線及顯有妨礙其他車通行之處所停車之違反
    道路交通安全規則，並致宋再興死亡之事實，異議人之異議
    雖無理由，惟原處分之認定理由既有未洽，自應由本院予以
    撤銷，另為適法之處分。
六、據上論斷，應依道路交通案件處理辦法第20條前段，裁定如
    主文。
中    華    民    國    95    年    9     月    29    日
                  交通法庭    法  官  賴秀蘭
以上正本證明與原本無異。
如不服本裁定應於送達後5日內向本院提出抗告狀。
                              書記官  陳惠娟
中    華    民    國    95    年    10    月    5     日


司法院資訊處製作；財團法人民間司法改革基金會備份。
